臺灣新竹地方法院民事判決　九十年度訴字第七一○號
　　原　　　告　乙○○
　　被　　　告　甲○○
右當事人間請求侵權行為損害賠償事件，本判決如左：
    主      文
被告應給付原告新台幣伍拾肆萬柒仟佰零元及自民國九十年十月十日起至清償日
止按年息百分之五計算之利息。
原告其餘之訴駁回。
訴訟費用由被告負擔百分之五十三，餘由原告負擔。
本判決第一項於原告以新台幣壹拾捌萬仟元供擔保後得假執行。
原告其餘假執行之聲請駁回。
    事      實
甲、原告方面：
一、聲明：求為判決被告應給付原告新台幣（下同）一百零二萬九千五百零三元及自
    起訴狀繕本送達翌日即民國（下同）九十年十月十日起至清償日止按年息百分之
    五計算之利息；另以供擔保為條件之假執行宣告。
二、陳述：
（一）兩造原係男女朋友關係，被告因不滿原告另交男友，且整夜未歸，竟於八十九
      年六月二十七日下午一時三十分許，購得硫酸一加侖並分裝成數瓶後，攜至新
      竹市○○路○段四０一巷十四號原告當時之住處門口守候，欲質問原告交友狀
      況。迨原告返家時，被告見原告對其置之不理並欲開門進入屋內，心生憤怒，
      持硫酸二瓶朝原告丟擲，致原告遭硫酸潑濺至右手臂、右頸部及臉部等處，受
      有占總體表面積百分之六之二度化學性灼燒傷。而被告之前開行為所涉刑事傷
      害犯行，業經台灣新竹地方法院檢察署檢察官提起公訴，並經本院刑事庭以八
      十九年度易字第一一二九號刑事判決認定被告罪責成立並判處徒刑，嗣並經台
      灣高等法院以九十年度上易二０二二號刑事判決判決確定在案。
（二）按因故意或過失，不法侵害他人之權利者，負損害賠償責任；又不法侵害他人
      身體或健康者，對於被害人所喪失或減少勞動能力或增加生活上之需要，應負
      賠償責任；不法侵害他人之身體、健康˙˙˙˙雖非財產上之損害，亦得請求
      賠償相當之金額，民法第一百八十四條第一項前段、第一百九十三條第一項、
      第一百九十五條第一項前段分別定有明文。查原告因被告之前開傷害侵權行為
      造成損害，自得向被告請求賠償，茲將請求之項目及金額分述如下：
  １、醫藥費部分：原告因被告前開傷害行為而受有化學性燒灼傷，曾先後前往台北
      馬偕紀念醫院、國軍新竹醫院、新竹南門綜合醫院等就醫治療，共計支出醫療
      費用五萬六千零三元，自得向被告請求。
  ２、增加生活費支出部分：原告因前開受傷，先赴東元綜合醫院就診，惟因該院無
      適當醫療器材，遂由救護車將原告轉送至台北馬偕紀念醫院，計支出三千五百
      元救護車費用。又原告受傷之部位包括臉部、右手、右頸部、兩側下肢之燒傷
      ，待傷勢稍癒後，遵醫囑陸續購買防曬隔離霜、除疤等保養品，共計支出逾五
      萬餘元，始讓臉部皮膚之灼傷疤痕略為改善，此部分即得請求五萬元。又因原
      告所受傷害部位占體表面積百分之六，則住院期間尤須注意避免傷口感染，另
      因頸部受有灼傷，亦必須食用液態食品，此部分均有另行購買營養品及液態食
      品（如果汁、牛奶等），以增強身體抵抗力及飲食之方便，而減少住院期間，
      則此部分之花費計支出二萬元，亦應由被告負擔。
  ３、不能工作損失部分：原告未受傷前係任職天馬茶坊擔任會計，每月月薪約三萬
      元，惟因受傷後臉上疤痕明顯，致無法繼續任職，而原告自八十九年六月二十
      七日受傷至今尚無法找到工作，均因被告之前開侵權行為所致，是原告自得請
      求被告賠償原告一年之工作損失計三十六萬元。又縱令原告前開主張之薪資過
      高，則被告至少亦應賠償原告每月按最低基本工資一萬五千八百四十元之標準
      計算不能工作之損失，亦即一年之期間共計十九萬零八十元。
  ４、精神慰撫金部分：原告因被告持化學溶劑即硫酸潑灑，造成身體發生立即性之
      侵蝕、燒灼傷害，而疼痛之程度，非親歷其境者，實無法感同身受，另原告所
      遭受除遭潑灑當時難以言喻之疼痛外，因化學性灼傷所造成之皮膚體表上疤痕
      ，亦屬永久性傷害，縱經整形外科之治療，亦僅能淡化其疤痕組織，而被告以
      前開惡毒之手段，對原告造成生理及心理之傷痛，實難以抹平，此部分爰請求
      二十四萬之精神慰撫金，以稍茲補償於萬一。
  ５、整形手術費用部分：原告前開受傷雖經至馬偕紀念醫院住院治療，惟仍留有皮
      膚體表之疤痕，而於九十一年農曆春節過後再至馬偕紀念醫院回診，經該醫院
      醫師診斷評估結果，認原告之右肩灼傷較嚴重且已長出厚繭，仍必須進行磨皮
      手術，另就所留疤痕較淺部分，則須以雷射除疤手術去除，故均待進一步進行
      整形手術，且原告係一名年輕女子，愛美本屬天性，加以考量爾後求職之順遂
      ，則前開所受多處疤痕，亦只有待整形手術始能將疤痕除去或淡化，而此部分
      費用預估為三十萬元，亦得向被告請求。
三、證據：提出馬偕紀念醫院診斷證明書影本一份、國軍新竹醫院附設民眾診療處診
    斷證明書影本一份、本院刑事庭八十九年度易字第一一二九號、台灣高等法院九
    十年度上易字第二０二二號刑事判決影本各一份、醫療費用收據影本十五紙、員
    工職務證明書影本一紙、購買防曬隔離霜等收據五紙等為證，並聲請向東元綜合
    醫院查詢原告因前開傷害由該院轉送馬偕紀念醫院之救護車費用，另聲請函馬偕
    紀念醫院提供原告有無進行後續整形手術必要及所需之費用之專業意見。
乙、被告方面：
一、聲明：求為判決駁回原告之訴。
二、陳述：
（一）對於本件刑事判決認定其有傷害原告之事實不爭執，惟原告就本件損害有部分
      請求之金額過高，而且有部分係重複請求，或屬無依據，如就醫療費用部分，
      原告請求之五萬六千元中已包含救護車費用，惟原告嗣又重複請求此部分費用
      。另原告主張之整形手術縱有必要，其費用亦不致達其主張之三十萬元。
（二）次查八十七年六月間，原告所稱之天馬茶坊尚未營業，原告不可能於該期間在
      天馬茶坊上班，事實上當時原告係幫忙被告照顧小孩，故原告所提員工職務證
      明書係屬不實。
（三）因目前經濟景氣不佳，而被告僅高中畢業，目前係任吊車助理，月薪僅有三萬
      餘元左右，加上家庭開銷費用及尚有一名八歲之子待扶養，並無法負擔原告高
      額賠償之請求。
丙、本院依職權調閱台灣高等法院九十年度上易字第二０二二號傷害等刑案卷（含本
    院刑事庭八十九年度易字第一一二九號審理卷、台灣新竹地方法院檢察署八十九
    年度偵字第三八二一號偵查卷），另函請國軍新竹醫院、馬偕紀念醫院就原告所
    受前開之傷害是否有另行購買藥品、保養品、營養品之必要及所需之費用，其因
    而無法工作之期間、有無進行後續整形（雷射除疤）手術必要及預估費用等事項
    提供專業意見。
    理　　由
一、本件原告起訴主張被告於八十九年六月二十七日下午一時三十分許，基於傷害之
    故意，在新竹市○○路○段四０一巷十四號原告當時之住處，質問原告交友狀況
    未獲原告置理，竟心生憤怒，持硫酸二瓶朝原告丟擲，致原告遭硫酸潑濺至右手
    臂、右頸部及臉部等處，受有占總體表面積百分之六之二度化學性灼燒傷，而被
    告之前開行為所涉刑事傷害犯行，業經台灣新竹地方法院檢察署檢察官提起公訴
    ，並經本院刑事庭以八十九年度易字第一一二九號刑事判決認定被告罪責成立並
    判處徒刑，嗣又經台灣高等法院以九十年度上易二０二二號刑事判決判決確定在
    案之事實，業據提出馬偕紀念醫院診斷證明書、國軍新竹醫院附設民眾診療處診
    斷證明書、本院刑事庭八十九年度易字第一一二九號、台灣高等法院九十年度上
    易字第二０二二號刑事判決各一份為證，復據本院調取台灣高等法院九十年度上
    易字第二０二二號傷害等刑案卷（含本院刑事庭八十九年度易字第一一二九號審
    理卷、台灣新竹地方法院檢察署八十九年度偵字第三八二一號偵查卷）查核屬實
    ，且為被告所不爭執，自堪信原告此部分之主張為真實。又查原告前開所受傷害
    ，與被告前開行為亦有相當因果關係，從而本件被告之侵權行為自堪以認定。
二、按因故意或過失，不法侵害他人之權利者，負損害賠償責任；又不法侵害他人之
    身體或健康者，對於被害人因此喪失或減少勞動能力或增加生活上之需要時，應
    負損害賠償責任；再不法侵害他人之身體、健康、名譽、自由、信用、隱私、貞
    操，或不法侵害其他人格法益而情節重大者，被害人雖非財產上之損害，亦得請
    求賠償相當之金額，民法第一百八十四條第一項前段、第一百九十三條第一項及
    第一百九十五條第一項分別定有明文。查原告既因被告之前開傷害行為而受有損
    害，從而其依據前開規定，請求被告應負損害賠償責任，亦屬有據。茲就原告請
    求被告賠償之項目及金額逐項審酌如下：
（一）醫療費用部分：
  １、已支出醫療費用部分：原告主張因被告以硫酸攻擊而受有化學性燒灼傷，曾先
      後前往台北馬偕紀念醫院、國軍新竹醫院、新竹南門綜合醫院就診或住院治療
      ，共計支出醫療費五萬六千零三元之事實，業據提出診斷證明書二份、醫療費
      用收據十五紙為證，經本院查核前開單據，除其中馬偕紀念醫院八十九年十月
      六日醫療單據所列證明書費一百元、八十九年十一月十五日醫療單據所列證明
      書費一百元、三十元，國軍新竹醫院八十九年七月二十五日住院費用收據所列
      證明書費一百五十元，南門綜合醫院九十年四月五日醫療費用收據中所列證明
      費六十元部分，均尚難認係因被告侵權行為所生財產上之損害，依法自應不予
      准許（最高法院六十六年六月十一日六十六年度第五次民庭庭推總會決議（二
      ）意旨參照），其餘原告請求之金額計五萬五千五百六十三元，均屬其因前開
      傷害而自費或部分負擔之醫療費用，自得向被告請求，是原告此部分之請求，
      在五萬五千五百六十三元之範圍部分，即應予准許；至逾前開範圍部分，則屬
      無據，應予駁回。被告雖辯稱原告主張之救護車費用已於次項目中請求，而於
      此部分醫療費用又加以請求，故有重複云云；然依據原告此部分所提醫療費收
      據，並無包含救護車使用收費之項目，亦即並無被告所辯重複請求之情形，是
      被告此部分所辯自不足採。
  ２、後續整形醫療費用部分：原告主張因前開受傷雖經住院治療，惟仍留有皮膚體
      表之疤痕，經就醫之馬偕紀念醫院醫師診斷評估結果，認原告之右肩灼傷較嚴
      重且已長出厚繭，仍必須進行磨皮手術，另就所留疤痕較淺部分，則須以雷射
      除疤手術去除，故均待進一步進行整形手術等情；查原告經住院及手術治療後
      ，目前右肩仍殘留多處疤痕增生合併色素沉著，因傷後疤痕已達穩定成熟而不
      易再進步，倘欲改善外表，可行磨皮、表層切除術及植皮治療，此部分手術約
      需住院二週，再加以彈性壓力衣及矽膠片等復健治療，估計手術費用約五萬元
      ，住院費用二週約五萬元等情，有馬偕紀念醫院九十一年三月一日馬院醫外字
      第九一０三四七號函及同年四月一日馬院醫外字第九一０五六一號函在卷可考
      ，是依前述，原告為能儘量回復至受傷前之原狀，自有進行前開深度磨皮、表
      層切除術及植皮手術之必要；從而原告此部分之請求即應以十萬元為當，逾此
      範圍之請求，則屬無據，應予駁回。
（二）增加生活費用部分：
  １、救護車費用部分：原告主張其因前開受傷，先赴東元綜合醫院就診，惟因該院
      無適當醫療器材，遂由救護車轉送原告至台北馬偕紀念醫院，計支出三千五百
      元救護車費用之事實，業據東元綜合醫院函覆略以原告前開受傷後至該院急診
      時，經該院急診處主治醫師診療後，因原告係遭硫酸潑灑而造成多處化學性灼
      傷，乃由救護車轉送至馬偕紀念醫院繼續診療，因轉院治療所支出之使用救護
      車費用為四千一百元等情，有該院九十年十月二十四日（九０）東秘總字第一
      五一六號函及所附救護車出勤收費紀錄表一紙在卷可按，自堪信原告此部分主
      張為真實，而原告就此部分請求被告給付三千五百元，尚低於前開實際所支出
      之費用，從而原告此部分請求即屬有據，應予准許。
  ２、購買防曬隔離霜、除疤等保養品費用部分：原告主張其受傷之部位包括臉部、
      右手、右頸部、兩側下肢等處之灼燒傷，待傷勢稍癒後，遵醫囑陸續購買防曬
      隔離霜、除疤等保養品之事實，業據提出收據五紙為證，被告就原告提出之前
      開收據之真正亦不爭執；而本院就原告前開所受傷害是否有另行購買藥品、保
      養品之必要，函請馬偕紀念醫院提供專業意見，亦據函覆認原告因顏面、頸部
      、背部及四肢部位二至三度化學性灼傷，因受傷部位呈較深及脫水狀並有多處
      點狀分佈，經手術治療後囑咐應持續使用矽膠片、防曬隔離霜及保濕乳液等，
      為期六個月或至疤痕穩定為止等情，有該院九十年十月二十四日馬院醫外字第
      九０二０七四號函在卷可考，是原告此部分之請求亦屬有據。次依據原告前開
      所提出而為被告不爭執之收據，亦均係符合馬偕紀念醫院前開函所載為使疤痕
      穩定之必要保養品，而此部分收據合計之金額為五萬零八百元，原告此部分僅
      請求五萬元，尚低於實際支出之金額，是其此部分之請求亦屬有理由，應予准
      許。
  ３、購買營養品及液態食品部分：查原告於馬偕紀念醫院住院期間（八十九年六月
      二十七日至同年七月十三日）之營養吸收狀態評估尚稱良好，惟因右頰及頸部
      受傷之影響，進食及咀嚼有必要使用液態均衡飲食等情，有馬偕紀念醫院九十
      年十月二十四日馬院醫外字第九０二０七四號函在卷可考；另查原告於八十九
      年七月十三日至同年七月二十日在國軍新竹醫院住院期間，因傷口並無感染，
      因此無須再另行購買營養補給品之必要等情，亦有國軍新竹醫院九十年十一月
      十二日（九０）濟夏字第一一０三號函在卷可稽；是依前所述，原告主張於住
      院期間為避免感染而有另行購買營養品之必要云云，尚屬無據，是原告就此部
      分主張另有購買營養品之損失部分，即不應准許。惟原告主張其因頸部受有灼
      傷，必須食用液態食品（如果汁、牛奶等）之必要，以均衡飲食等情，就在馬
      偕紀念醫院住院期間部分（在國軍新竹醫院住院期間部分，基於前述尚無另行
      購買液態食物或營養品之必要），即屬有據。次查原告係於八十九年六月二十
      七日至同年七月十三日在馬偕紀念醫院住院，有前開馬偕紀念醫院函在卷可按
      外，亦為被告所不爭執，則此段住院之期間即為十六日；又原告主張此段期間
      係以果汁、牛奶等液態食物均衡飲食等情，則參照原告之年齡、每日之攝取量
      、果汁、牛奶之價格等，認每日之液態食物所生花費應以二百元為適當，是原
      告此部分所得請求之金額即為三千二百元（200x16=3200）。從而原告此部分
      之請求在三千二百元之範圍內即屬有理由，應予准許；至逾該範圍之請求，則
      屬無據，應予駁回。
（三）工作損失部分：原告主張其因前開遭被告潑灑硫酸受傷，經住院治療後，臉上
      、頸部及身體其他部位仍留有明顯疤痕，以致無法繼續工作，因而受有未能工
      作之損失等情；查原告於馬偕紀念醫院住院治療出院後，在受傷部位生物敷料
      至八十九年八月初始脫落，因其右肩部疤痕增生，則持續使用矽膠片，而四肢
      多處受傷且顏面、頸部有明顯傷痕，其工作能力之恢復應依其工作性質而定，
      另臨床上均建議傷後六個月內應避免陽光曝曬以免患部色素增生等情，有馬偕
      紀念醫院九十年十月二十四日馬院醫外字第九０二０七四號函在卷可考；次查
      原告前開受傷後，除先後至馬偕紀念醫院、國軍新竹醫院住院治療外，另持續
      至馬偕紀念醫院門診追蹤治療至八十九年十一月十五日等情，亦有原告提出之
      醫療費用收據為證；從而參酌馬偕紀念醫院前開意見及原告就醫門診治療之情
      形，則原告主張其因前開受傷而不能工作之期間，認應以六個月為當。又原告
      主張其未受傷前係任職天馬茶坊擔任會計，每月月薪約三萬元云云，則為被告
      所否認；原告就此雖提出員工職務證明書一份為證，惟被告否認該職務證明書
      之真正，辯稱原告僅係於天馬茶坊從事坐檯陪酒工作等情；原告雖否認其係從
      事坐檯陪酒工作，惟亦未就其係天馬茶坊會計及每月月薪三萬元之事實，進一
      步提出其他證據證明，則原告此部分之主張尚不足採。又被告雖稱原告係擔任
      坐檯陪酒工作，然既為原告所否認，亦無從作為衡量原告每月工作所得之依據
      ；且縱原告果係從事坐檯陪酒工作，因此部分工作性質，往往視其坐檯數而定
      ，其收入本不穩定，是亦無從即謂原告每月之收入為三萬元之依據。惟查原告
      為六十年九月九日生，高中肄業，則於前開受傷時尚未滿二十九歲，其自有工
      作能力，而被告亦不爭執原告確有工作，則本院認原告每月之所得即應依勞動
      基準法所規定之每月最低工資一萬五千八百四十元為準據，是計算其六個月不
      能工作之損失，即為九萬五千零四十元（15840x6=95040），從而原告此部分
      請求在九萬五千零四十元之範圍內即屬有理由，應予准許，至逾該部分之請求
      ，則屬無據，應予駁回。
（四）精神慰撫金部分：查原告因遭被告持化學溶劑即硫酸潑灑，而因硫酸係屬快速
      腐蝕性之化學溶劑，身體任何部位遭到潑灑，均發生立即性之侵蝕、燒灼之傷
      害，其瞬間造成之疼痛程度，已難言諭，又查原告於前開受傷後，先至馬偕紀
      念醫院住院，並進行手術治療，手術造成之痛苦及不便，加以右頰、右頸部均
      受有硫酸潑灑之傷害，進食及咀嚼均不便，其間自亦受相當程度之痛楚；而原
      告自馬偕紀念醫院出院後，隨即轉至國軍新竹醫院住院治療，其後更歷經多次
      之門診追蹤，且長期間須使用矽膠片、防曬隔離霜、保濕乳液等，以使疤痕穩
      定；尤其原告本為年輕之女性，遭此傷害後，尚須忍受眾人異樣之眼光，就爾
      後之求職、生活均有相當程度之影響；另因前開化學性灼傷所造成之皮膚體表
      上疤痕，亦屬長期性傷害，且尚須進一步進行磨皮、表層切除術及植皮等整形
      手術之治療，又將歷經手術之痛苦及其後漫長之復健過程，從而原告因被告前
      開傷害之侵權行為以致所受身體及精神上痛苦，實難以言諭，其請求被告賠償
      慰撫金，自屬有據，本院斟酌原告上開所受身體上及精神上之痛苦情形，以及
      本件傷害發生之原因，原告於受傷前係未婚，而被告於發生本件肇事時亦未婚
      ，高中畢業，惟育有一子由其扶養，目前擔任吊車助手，月薪約三萬元等一切
      情狀，認原告於此部分請求精神慰撫金二十四萬元，尚屬適當。
（五）綜上，原告就被告前開傷害侵權行為所生損害之金額合計即為五十四萬七千三
      百零三元。
三、綜上所述，本件原告依據侵權行為之法律關係，請求被告給付在五十四萬七千三
    百零三元之範圍，及該部分金額自起訴狀繕本送達翌日即九十年十月十日起至清
    償日止日按法定週年利率年息百分之五計算之利部分息，即為有理由，應予准許
    ；至逾此部分之請求，則屬無據，應予駁回。
四、假執行之宣告：原告陳明願供擔保聲請宣告假執行，就其勝訴部分，經核無不合
    ，爰酌定相當之擔保金額宣告之；至原告敗訴部分，其假執行之聲請，已失所附
    麗，應併駁回之。
五、本件事證已臻明確，兩造其餘主張及舉證，與判決結果不生影響，不另論述，並
    此敘明。
六、據上論結，本件原告之訴為一部有理由，一部無理由，依民事訴訟法第七十九條
    但書、第三百九十條第二項，判決如主文。
中　　　華　　　民　　　國　　九十一　　年　　　六　　　月　　　四　　　日
                                  臺灣新竹地方法院民事第一庭
~B法　　　官　李承訓
右為正本係照原本作成。
如對本判決上訴，須於判決送達後廿日內向本院提出上訴狀。
~B法院書記官　吳玉蘭
中　　　華　　　民　　　國　　九十一　　年　　　六　　　月　　　四　　　日
